【裁判字號】    99,訴,307
【裁判日期】    990426
【裁判案由】    清償債務
【裁判全文】
臺灣臺北地方法院民事判決               99年度訴字第307號
原      告  鈦亞興業股份有限公司
法定代理人  丁○○
被      告  甲○○
訴訟代理人  姜智逸律師
複代理人    丙○○
上列當事人間清償債務事件，本院於民國99年4月12日言詞辯論
終結，判決如下：
    主  文
被告應給付原告新台幣壹佰壹拾參萬元及其中新台幣陸拾肆萬柒
仟元自民國九十八年七月一日起，其中新台幣肆拾捌萬參仟元自
民國九十八年七月十六日起，均至清償日止，按年息百分之六計
算之利息。
訴訟費用由被告負擔。
本判決於原告以新台幣參拾柒萬柒仟元供擔保後得假執行；但被
告如於假執行實施前，以新台幣壹佰壹拾參萬元為原告預供擔保
，得免為假執行。
    事實及理由
一、按訴狀送達後，原告不得將原訴變更或追加他訴，但擴張或
    減縮應受判決事項之聲明者，不在此限，民事訴訟法第255
    條第1項第3款定有明文。查原告起訴時訴之聲明請求之法定
    遲延利息為年息百分之5，嗣於民國98年12月23日具狀變更
    訴之聲明請求票款之法定遲延利息為年息百分之6；原告所
    為訴之變更，核屬擴張應受判決事項之聲明，揆諸前揭規定
    ，並無不合，應予准許。
二、原告起訴主張：
（一）原告於97年8月20日向訴外人大室內裝修股份有限公司
      （下稱大公司）承攬「柏德金棧大樓外牆鋁帷幕牆」工
      程，約定承攬金額為新台幣（下同）11,302,640元（含營
      業稅）。訴外人大公司於原告完工時，交付由被告所簽
      發票面金額分別為89,000元（發票日：98年5月30日，支
      票號碼UA0000000）、647,000元（發票日：98年6月30日
      ，支票號碼UA0000000）、483,000元（發票日：98年7月
      15日，支票號碼UA0000000），付款人均為聯邦商業銀行
      通化簡易型分行之支票3紙，共計1,219,000元用以支付上
      開工程之工程款。詎前開三紙支票均屆期提示後未獲付款
      ，其中上述票面金額89,000元之支票，由訴外人乙○○簽
      立切結書承諾支付，原告已返還該紙支票1紙，惟仍未獲
      清償，另上述票面金額647,000元、483,000元之支票2紙
      ，經原告向訴外人大公司及被告催討，均未獲置理，爰
      依票據債權之法律關係，提起本訴。
（二）被告雖抗辯上開支票係訴外人乙○○所借用，用以支付原
      告之工程款，然原告承包之工程有諸多瑕疵，未能完成驗
      收，致乙○○無法支付票款以致退票等語。然支票為無因
      證券，票據債務人不得以自己與發票人或執票人前手間所
      存在之抗辯事由，對抗執票人，票據法第13條前段定有明
      文，原告對訴外人乙○○如何取得系爭支票之原因事實並
      不清楚，無論系爭支票係訴外人乙○○所取得之客票，或
      如被告自承系爭支票係訴外人乙○○「借用」，用以支付
      大公司應給付原告之工程款，則兩造既非直接當事人，
      交付及取得系爭支票之基礎原因均不相同，依票據法第13
      條前段規定，被告顯不得以其與乙○○或大公司間之事
      由，及以乙○○或大公司與原告間之事由對抗原告而拒
      絕給付票款。
（三）聲明：（1）被告應給付原告1,130,000元，其中647,000
      元自98年7月1日起至清償日止，按年息6%計算利息；其中
      483,000元自98年7月16日起至清償日止，按年息6%計算利
      息。（2）並願供擔保，請准宣告假執行。
三、被告則抗辯：
（一）緣原告向訴外人大公司承攬「柏德金棧大樓外牆鋁帷幕
      牆工程」並簽訂工程承攬契約，上述工程施工期間，訴外
      人乙○○向被告借用包括系爭支票共計3張做為支付本件
      工程款之用，為被告同意，惟事後因原告所施作上述工程
      有諸多瑕疵，並未完成驗收，訴外人乙○○無法支付剩餘
      工程款，該支票只得跳票。
（二）本件被告開立系爭支票，其原因關係在於支付本件工程合
      約之剩餘工程款，惟原告施做之工程有種種瑕疵至未能驗
      收通過，導致訴外人大公司遭業主扣款，扣款金額遠大
      於本件原告請求之工程款，故原告自不得向被告主張任何
      權利；被告否認原告得依承攬契約主張權益，故原告應就
      完成與大公司間之承攬工程合約內容並經驗收通過之事
      實負舉證責任。另原告與大公司間之契約糾紛，應由原
      告向大公司請求清償，與被告無涉。
（三）聲明：（1）原告之訴及其假執行之聲請均駁回。（2）如
      受不利判決，願供擔保請准宣告免為假執行。
四、兩造不爭執之事實：
（一）原告與訴外人大公司於97年8月20日簽訂承攬「柏德金
      棧大樓外牆鋁帷幕牆工程」契約，約定承攬金額為11,302
      ,640元（含營業稅），依據上開契約第5條約定：「1.簽
      約付訂金工程合計30%計3,390,792元整（簽約起七天內匯
      入乙方即原告帳戶）2.鋁帷幕牆材料進場付工程合計金額
      20%計2,260,528元（材料進場10日內匯入乙方帳戶）3.鋁
      門窗進場付工程合計金額20%計2,260,528元（材料進場10
      日內匯入乙方帳戶）4.施工完成付工程合計15%計1,695,3
      96元（每月25日請款，次月10日付款，即期票）5.工程項
      目第18項鋁帷幕牆下端收尾包覆鋁牆板施工完成付工程合
      計金額5%計565,132元（每月25日請款，次月10日付款即
      期票）6.帷幕牆下端包鋁牆板施工完成20天內驗收結算數
      量付清尾款（每月25日請款，次月10日付款即期票）。」
      ﹔第17條約定：「一工程全部完成，並經清理現場，點交
      甲方（即訴外人大公司）自備建材後，甲方須於三日內
      會同設計師驗收，認為合格後即為正式驗收完畢。二凡驗
      收所需工人、工具及梯架等，蓋由乙方供給之。甲方驗收
      時，如發現工程與規定不符，乙方應在甲方指定期限內修
      改完妥。」﹔第18條約定：「乙方如不依照契約規定期限
      完工，逾期之日數超過15個晴天得於罰款金額為工程合計
      金額百分之十。」﹔第22條約定：「四本工程進行中如甲
      方有任何一期工程款未付（或支票到期未兌現）時，乙方
      保有本工作物之所有權，甲方不得任意將乙方前開全力任
      意轉讓於第三人。」。
（二）訴外人乙○○向被告借用支票以支付前開工程尾款。因此
      ，原告持有被告開立之支票3紙，如下：發票面金額分別
      為89,000元（發票日：98年5月30日，支票號碼UA0000000
      ）、647,000元（發票日：98年6月30日，支票號碼UA0000
      000）、483,000元（發票日：98年7月15日，支票號碼UA0
      000000），付款人均為聯邦商業銀行通化簡易型分行之支
      票，前開3紙支票經原告屆期提示，均未獲付款。
（三）訴外人乙○○向被告所借上述票面金額89,000元（票號：
      UA0000000）之支票遭退票，訴外人乙○○於98年6月3日
      簽立以現金給付予原告為內容之切結書，並簽發票面金額
      89,000元，發票日為98年6月3日，到期日為98年6月30日
      之本票1紙予原告。
五、得心證之理由：
（一）上述不爭執之事實，有原告所提出支票3紙、退票理由單3
      件、承攬合約1份、切結書1張、本票1紙在卷為證，且為
      被告所不爭執。
（二）按在票據上簽名者，依票上所載文義負責。又票據債務人
      不得以自己與發票人或執票人前手間所存在之抗辯事由，
      對抗執票人。票據法第5條第1項、第13條前段分別定有明
      文。此乃因票據為文義證券及無因證券，票據上之權利義
      務悉依票據上所載文義而發生，與其基礎之原因關係各自
      獨立，票據權利之行使不以其原因關係存在為前提，且票
      據債務人不得以自己與他人間所存在權利瑕疵事由，對抗
      執票人，亦包括不得以他人與執票人間所存在權利瑕疵事
      由，對抗執票人，故不論原因關係是否有不存在或無效之
      情形，無礙於執票人依支票文義行使其權利，且執票人行
      使票據上權利時，就其基礎之原因關係確係有效存在不負
      舉證責任。
（三）查系爭支票2紙（票面金額647,000元、發票日98年6月30
      日，支票號碼UA0000000，票面金額483,000元、發票日98
      年7月15日，支票號碼UA0000000，付款人均為聯邦商業銀
      行通化簡易型分行），乃被告發票後交付予訴外人乙○○
      ，再由訴外人乙○○交付予原告做為支付原告承攬訴外人
      大公司工程承攬報酬之事實，業據證人乙○○到庭證述
      在卷，且為被告所不爭執，是足認兩造間就系爭支票2紙
      之關係，並非前後手關係，且上述工程承攬關係，係存在
      原告與訴外人大公司之間，亦非存在本件兩造間；是依
      據上述票據法有關權利抗辯之規定，被告自不得以原告與
      訴外人大公司間，或原告與訴外人乙○○間所存在之事
      由對抗原告；是被告抗辯原告施作訴外人大公司之工程
      有瑕疵等語，於本件給付票款訴訟，即無審酌之必要。
（四）按在票據上簽名者，依票上所載文義負責，又發票人應照
      支票文義擔保支票之支付，支票在票載發票日期前，執票
      人不得為付款之提示，執票人向支票債務人行使追索權時
      ，得請求自為付款提示日起之利息，如無約定利率者，依
      年利六釐計算，票據法第5條、第126條、第128條第2項、
      第133條定有明文；本件原告持有系爭支票2紙既屬真實，
      又被告所舉權利瑕疵事由，又不得對抗原告，從而，原告
      依據票據之法律關係，請求被告應給付票款共計1,130,00
      0元，及其中647,000元自退票之翌日即98年7月1日起至清
      償日止，按年息6%計算利息；其中483,000元自退票之翌
      日即98年7月16日起至清償日止，按年息6%計算利息，為
      屬依法有據，應予准許。
六、原告陳明願供擔保，聲請宣告假執行，核無不合，爰酌定相
    當擔保金額准許之；本院並依被告聲請，宣告被告得預供擔
    保，免為假執行。
七、本件判決基礎已臻明確，兩造其餘攻擊防禦方法及舉證，於
    判決結果無影響，毋庸一一論列，附此敘明。
八、結論：本件原告之訴為有理由，依民事訴訟法第78條、第39
    0條第2項、第392條第2項、第3項，判決如主文。
中    華    民    國    99    年    4    月    26    日
                  民事第五庭    法  官  陳杰正
以上正本係照原本作成
如對本判決上訴，須於判決送達後20日內向本院提出上訴狀
中    華    民    國    99    年    4    月    26    日
                                書記官  王怡屏

司法院資訊處製作；財團法人民間司法改革基金會備份。
